【裁判字號】    90,台上,1397
【裁判日期】    900308
【裁判案由】    違反懲治盜匪條例
【裁判全文】
最高法院刑事判決                                九十年度台上字第一三九七號
    上訴人  台灣高等法院檢察署檢察官
    被  告  甲○○
右上訴人因被告違反懲治盜匪條例案件，不服台灣高等法院中華民國八十七年十二月
一日第二審判決（八十七年度上訴字第四五七○號，起訴案號：台灣板橋地方法院檢
察署八十六年度偵字第一二七六號），提起上訴，本院判決如左：
    主  文
原判決撤銷，發回台灣高等法院。
    理  由
本件原判決以公訴意旨略稱：被告甲○○與張原堂（另行偵結）及另一不詳成年男子
共同意圖為自己不法之所有，於民國（下同）八十四年六月七日凌晨零時許，由被告
、張原堂分持手槍各一把，一同至台中縣大里市○○路○段三五四號十二樓張哲雄住
處，由該不詳男子在電梯內把風，被告、張原堂則持手槍未經張哲雄及其家人之同意
，無故進入上開被害人張哲雄屋內（侵入住宅部分未據告訴），一見張哲雄、童意慧
（起訴書誤載為童思慧）、張秀芬及另一不詳姓名男子在室內，即持手槍嚇令「不要
動」！使張哲雄、童意慧及張秀芬等人均無法抗拒，適張秀芬之夫周宏仁進入，被告
、張原堂即以手槍敲擊周宏仁頭部，並以手槍壓制周宏仁，而無法抗拒，另以腳踢張
哲雄，致張哲雄、周宏仁均有受傷（傷害部分未據合法告訴），被告及張原堂即以此
強暴方法致使張哲雄、周宏仁、張秀芬及童意慧不能抗拒，強行要張哲雄、周宏仁、
該名不詳姓名男子及童意慧、張秀芬分至二房間，嚇令其等脫光衣服，而行無義務之
事，並嚇令交出財物，計周宏仁被搜刮新台幣（下同）一萬多元現金，張哲雄交付現
金二萬餘元，張秀芬交付皮包一個，內有現金三萬元及以詹益建為發票人，以台中市
第十一信用合作社水湳分社為付款人，發票日八十四年六月十日，面額七萬元之支票
一紙。甲○○、張原堂並強取張哲雄置於桌上之零錢筒，內有約一萬元之零錢。被告
及張原堂為免張哲雄等人報案，於離開時，更以手槍強押童意慧離開，且恫嚇稱：若
敢報案，後果自行負責等語，使張哲雄、周宏仁、張秀芬等人心生畏懼，又童意慧被
帶走後遭剝奪行動自由達二小時云云，因認被告甲○○涉有懲治盜匪條例第五條第一
項第一款之強盜罪、刑法第三百零二條第一項之剝奪人之行動自由罪及同法第三百零
五條之恐嚇罪云云。經審理結果，認被告犯罪不能證明，爰維持第一審諭知無罪之判
決，駁回檢察官在第二審之上訴，固非無見。
惟查被害人張哲雄、張秀芬、周宏仁等指謂：作案歹徒中之一人下巴有一顆痣，此與
被告甲○○供稱：另一涉案之張原堂臉上有痣，該張原堂現在台灣台北監獄另案執行
中（見一審卷八十七年六月二十五日、二月四日筆錄），並不相互矛盾，原審未待提
訊張原堂檢驗臉上是否有痣，即逕以被告下巴無黑痣，遽認本件上開被害人之指訴，
不足採為罪證（見原判決第四、五頁），自嫌率斷。次查，證人李俊釧、李孟峰均指
稱：被告甲○○涉犯本案（原判決第五頁）；警員簡金堆、蘇振昌在第一審審理中供
有歹徒與被害人間對話之「和解錄音帶」，要回去找一找（一審卷第一八二頁），原
審未傳喚上開證人、員警查證，並調取播放前述「和解錄音帶」勘驗對話內容，亦難
謂無調查未盡之違誤。檢察官上訴意旨執以指摘原判決不當，尚非全無理由，應認原
判決有撤銷發回更審之原因。
據上論結，應依刑事訴訟法第三百九十七條、第四百零一條，判決如主文。
中      華      民      國     九十     年      三      月      八      日
                              最高法院刑事第二庭
                                  審判長法官  莊  來  成
                                        法官  呂  潮  澤
                                        法官  謝  俊  雄
                                        法官  白  文  漳
                                        法官  蘇  振  堂
      右正本證明與原本無異
                                              書  記  官
中      華      民      國     九十     年      三      月     十四     日


司法院資訊處製作；財團法人民間司法改革基金會備份。
